【裁判字號】    89,易,4261
【裁判日期】    891228
【裁判案由】    賭博
【裁判全文】
臺灣板橋地方法院刑事判決                          八十九年度易第四二六一號
    公  訴  人  臺灣板橋地方法院檢察署檢察官
    被      告  乙○○
                丙○○
                丁○○
                庚○○
右列被告等因賭博案件，經檢察官提起公訴（八十九年度偵字第一九０四三號），及
併案移送本院審理（八十九度偵字第二０八四０號），本院判決如左：
    主  文
乙○○、游家蓉共同以賭博為常業，乙○○處有期徒刑陸月，如易科罰金以參佰元折
算壹日；游家蓉處有期徒刑參月，如易科罰金以參佰元折算壹日，緩刑貳年；扣案如
附表所示之物均沒收。
丁○○、庚○○在公眾得出入之場所賭博財物，各處罰金壹仟元，罰金如易服勞役均
以參佰元折算壹日。扣案如附表編號一至六所示之物均沒收。
    事  實
一、乙○○明知未依電子遊戲場業管理條例規定辦理營利事業登記者，不得經營電子
    遊戲場業，竟基於經營電子遊戲場及常業賭博之犯意，自民國（下同）八十九年
    九月中旬起，在公眾得出入之臺北縣板橋市○○路○段四三三巷六十號上興便利
    商店內，擺設電動賭博機具「滿貫大亨」三臺、「彈珠臺」三臺、「動物奇觀」
    二臺及「春秋二代」一臺予不特定人賭博財物，其並以每小時新台幣（下同）九
    十元之代價，分別自同年九月八日起至同年月三十日僱用同案被告戊○○，同年
    九月二十八日起僱用游家蓉為員工，負責開分、洗分及看管店面之工作，而共同
    與不特定之人賭博財物，並均以之為常業。其賭博方法係由賭客以十元之代價兌
    換代幣一枚後，以代幣押注分數與機器對賭，如押中，則可贏得倍數不等之積分
    ，再以機具內累積所得之積分兌換現金；如未押中，以代幣所押注之分數則由上
    開機具沒入，賭資即歸乙○○所有。嗣於八十九年十月四日二十時十五分許，適
    有丁○○、庚○○及同案被告己○○、甲○○在上址賭玩上開電子遊戲機具時，
    為警當場查獲，並扣得如附表所示之物。
二、案經臺北縣警察局海山分局報請臺灣板橋地方法院檢察署檢察官偵查起訴，及併
    案移送本院審理（八十九度偵字第二０八四０號）。
    理  由
一、右開事實，業據被告乙○○、游家蓉、丁○○與庚○○等人分別於警訊及偵審時
    供承不諱，互核相符；被告游家蓉於警訊及檢察官偵訊時坦承受郭文吉雇用，負
    責開分、洗分及看管店面之工作，被告乙○○則於警訊時供稱：自八十九年九月
    中旬起，在前開「上興便利商店」內，擺設「滿貫大亨」三臺、「彈珠臺」三臺
    、「動物奇觀」二臺及「春秋二代」一臺，供不特定人把玩，由客人依其喜好選
    擇。賭客需先至櫃臺換取代幣，再以押分方式押注，押中可得押注不等的比率，
    輸了則由機台吃掉等語，並有前揭電玩機台九臺（均含ＩＣ板共計九塊）、賭資
    一萬二千零三十元、代幣一千枚、營業帳本一本、日報表一張、營業錄影帶一卷
    及暗門遙控器一只扣案可資佐證。查刑法第二十一章賭博罪所規範者，係賭博行
    為，苟行為係以偶然方法之輸贏定財物之得失，即與構成要件相當，是除非以供
    人暫時娛樂之物為賭者，始能不受規範，本件被告乙○○擺設賭博性電動玩具九
    台，先後多次與不特定之顧客依機台中獎機率賭博財物，睹客押中則依一定之比
    例增加分數，顯示於機具上，再依所中分數，兌領現金，若未押中，則賭注歸乙○○所有，顯與供人暫時娛樂之物有間，自屬賭博行為，被告丁○○、庚○○與
    之對賭，為必要共犯之「對向犯」。次查被告乙○○店內供與人賭博用之機達九
    台，且持續經營，被告游家蓉受其僱用，賺取收入，應均認係以賭博營生，恃以
    為常業。本案事證已明，被告等人犯行均堪以認定，應依法論科。
二、按未依電子遊戲場業管理條例規定辦理營利事業登記者，不得經營電子遊戲場業
    ，違反者應予處罰，電子遊戲場業管理條例第十五條、第二十二條分別定有明文
    。而依同條例第四條第一項規定：本條例所稱電子遊戲機，指利用電、電子、電
    腦、機械或其他類似方式操縱，以產生或顯示聲光影像、圖案、動作之遊樂機具
    ，或利用上述方式操縱鋼珠或鋼片發射之遊樂機。但未具影像、圖案，僅供兒童
    騎乘者，不包括在內。雖同條例第四條第二項規定電子遊戲機不得有賭博或妨害
    風化之設計或裝置，並分類為益智類、鋼珠類及娛樂類，然此僅係規定電子遊戲
    機不得有賭博或妨害風化之設計及裝置，並非意謂有賭博之設計及裝置即非屬電
    子遊戲機；再中央主管機關經濟部依電子遊戲場業管理條例第四條第三項規定訂
    定之電子遊戲機分類標準第二條第三款第三目所定之娛樂類電子遊戲機係「其操
    作結果具射倖性，且所得之分數得作為兌換獎品之憑證或作為轉押注使用者屬之
    」，此即與一般所謂「電動賭博機具」特徵相符。足見電子遊戲場業管理條例第
    四條並未認有賭博之設計及裝置之電子遊戲機，非屬電子遊戲機；再如認賭博性
    電子遊戲機非屬電子遊戲場業管理條例所稱之電子遊戲機，則必產生未依電子遊
    戲場業管理條例規定辦理營利事業登記之業者，設置經中央主管機關評鑑分類及
    公告之電子遊戲機時，應依電子遊戲場業管理條例第二十二條論罪科刑；而設置
    賭博性電子遊戲機供人賭博時，卻不得依電子遊戲場業管理條例論罪科刑之不公
    平現象，當非電子遊戲場業管理條例係以維護社會安寧、善良風俗、公共安全及
    國民身心健康之立法本旨。被告乙○○未依電子遊戲場業管理條例辦理營利事業
    登記，即在上址非法經營電子遊戲場業，擺設電子遊戲機具，與不特定之賭客賭
    博財物，並僱用與其有常業賭博犯意聯絡之游家蓉擔任開分、洗分並看顧現場之
    工作，以其所擺設電子遊戲機具為賭具，共同與不特定之人賭博財物，業如前述
    ，被告乙○○與游家蓉均有以經營該電子遊戲機具店之所得恃以維生，而共同以
    之為常業，據此：
  （一）核被告乙○○所為，係犯電子遊戲場業管理條例第二十二條之罪及刑法第二
        百六十七條之常業賭博罪，其登記義務自開業伊始至被查獲時前均遞延存在
        ，所犯兩罪即係就同一自然行為分別就其作為面與不作為面為法評價後同時
        所觸犯，為想像競合犯，應從一重之常業賭博罪處斷。公訴人就被告乙○○
        上開電子遊戲場業管理條例第二十二條之犯行雖未於起訴事實內載明，惟經
        併案審理，本院認此部分與本案論罪科刑（即已起訴）部分有想像競合之裁
        判上一罪關係，亦為起訴之效力所及，本院應併予審理。被告游家蓉所為則
        係犯刑法第二百六十七條之常業賭博罪。而因其僅係受僱於被告乙○○在該
        便利超商店內工作，並非該超商之負責人，則未依電子遊戲場業管理條例規
        定辦理營利事業登記，即經營電子遊戲場業者，實係該超商之負責人即被告
        乙○○，被告二人間顯僅就常業賭博犯行有犯意聯絡及行為分擔，且被告乙○○擺設前述電動機具之時間係在其僱用被告游家蓉之前，實難認被告游家
        蓉與乙○○就此部分亦有犯意聯絡及行為分擔可言，即難令伊亦負電子遊戲
        場業管理條例第二十二條之罪責，附此敘明。被告乙○○與游家蓉及同案被
        告戊○○就上開常業賭博罪，彼此之間，互有犯意聯絡及行為分擔，為共同
        正犯。再按刑法上規定之常業罪，只須有賴某種犯罪為業之意思，而有事實
        之表現為已足，不以藉該犯罪為唯一生存者為必要，縱令尚有其他職業，亦
        無礙成立常業罪（最高法院八十二年度第一次刑事庭會議決議參照）。公訴
        人雖認被告乙○○、游家蓉所為係犯第二百六十六條第一項前段之賭博罪之
        連續犯云云，查被告乙○○祥雖於上開地點經營便利商店，兼營商品販售業
        務，惟其擺設賭博性電動玩具九台，已如前述，顯然其有以賭博為業，是公
        訴人認係普通賭博罪之連續犯云云，容有誤會，惟賭博之基本犯罪事實相同
        ，起訴法條應予變更，亦併此敘明。
  （二）另核被告丁○○、庚○○在右開場所賭博財物之行為，均係犯第二百六十六
        條第一項之在公眾得出入之場所賭博財物罪。
  （三）爰審酌被告乙○○、游家蓉、丁○○、庚○○四人在上址賭博財物，企圖不
        勞而獲，易對社會風氣造成不良之影響，另被告乙○○違反電子遊戲場業管
        理條例第十五條之行為，亦妨害主管機關對於電子遊戲場業之管理，其犯罪
        情節較其餘被告為重及四人之動機、目的、手段、次數、所生之危害、犯罪
        後均坦承不諱，態度良好之態度等一切情狀，各量處如主文所示之刑，並就
        被告乙○○、游家蓉部分諭知易科罰金之折算標準及就被告丁○○、庚○○
        部分各諭知易服勞役之折算標準，以示懲儆。末查，被告游家蓉未曾受有期
        徒刑以上刑之宣告，有卷附之臺灣高等法院檢察署刑案記錄簡覆表可按，其
        因一時失慮，偶罹刑典，且被告游家蓉於行為時甫滿十八歲，涉世未深，渠
        等經此刑之宣告後，應知警惕而無再犯之虞，本院認所宣告之刑以暫不執行
        為適當，併諭知被告游家蓉均緩刑二年，用啟自新。
  （四）扣案如附表所示之電動賭博機具「滿貫大亨」三臺、「彈珠臺」三臺、「動
        物奇觀」二臺、「春秋二代」一臺（均含ＩＣ板共計九塊），均係當場插電
        營業中之賭博器具，賭資一萬二千零三十元、代幣一千枚係在櫃臺即兌換籌
        碼處之財物，業據被告於本院審理時供承在案，均應依刑法第二百六十六條
        第二項規定宣告沒收。另營業帳本乙本、日報表乙張、營業錄影帶乙卷及暗
        門遙空器乙，均係被告乙○○所有供經營電動賭博場所犯本罪所用之物，亦
        應依法宣告沒收，特此敘明。
三、同案被告戊○○、己○○、甲○○賭博部分俟到案後另結。
據上論斷，應依刑事訴訟法第二百九十九條第一項前段，電子遊戲場業管理條例第二
十二條，刑法第十一條前段、第二十八條、第二百六十七條、第二百六十六條第一項
、第二項、第五十五條、第四十一條、第四十二條第二項、第三十八條第一項第二款
，第七十四條，罰金罰鍰提高標準條例第一條前段、第二條，判決如主文。
本案經檢察官彭聖斐到庭執行職務。
中     華     民     國     八十九    年    十二      月     二十八     日
                                      臺灣板橋地方法院刑事第四庭
                                          法  官  陳  恆  寬
右正本證明與原本無異。
如不服本判決，應於判決送達後十日內，向本院提出上訴狀。
                                          書記官  葉  瑩  庭
中     華     民     國     八十九    年    十二      月     三十       日
附錄本案所犯法條全文：
刑法第二百六十七條
以賭博為常業者，處二年以下有期徒刑，得併科一千元以下罰金。
刑法第二百六十六條
在公共場所或公眾得出入之場所賭博財物者，處一千元以下罰金。但以供人暫時娛樂
之物為賭者，不在此限。
當場賭博之器具與在賭檯或兌換籌碼處之財物，不問屬於犯人與否，沒收之。
電子遊戲場業管理條例第十五條
未依本條例規定辦理營利事業登記者，不得經營電子遊戲場業。
電子遊戲場業管理條例第二十二條
違反第十五條規定者，處行為人一年以下有期徒刑、拘役或科或併科新臺幣五十萬元
以上二百五十萬元以下罰金。
附表：
編號        品        名              數量              備      註
一      滿貫大亨電子遊戲機具          三臺           係當場賭博之器具
          （含ＩＣ板三塊）
二       彈珠臺電子遊戲機具           三臺           同右
          （含ＩＣ板三塊）
三      春秋二代電子遊戲機具          一臺           同右
          （含ＩＣ板三塊）
四      動物奇觀電子遊戲機具          二臺           同右
          （含ＩＣ板二塊）
五      賭資（即營業現金）     一萬二千零三十元      係在兌換籌碼處之財物
六      代幣                   一千枚                同右
七      營業帳本                      一本           係被告乙○○所有
                                                     供犯本件賭博罪所用之?
八      日報表                        一張           同右
九      營業錄影帶                    一卷           同右
十      暗門遙控器               一只           同右


司法院資訊處製作；財團法人民間司法改革基金會備份。
